臺灣桃園地方法院刑事判決　　　　　　 100年度易緝字第66號
公　訴　人　臺灣桃園地方法院檢察署檢察官
被　　　告　何榮宗
上列被告因侵占案件，經檢察官提起公訴（99年度偵字第 25889
號），本院判決如下：
    主  文
何榮宗無罪。
    事  實
一、公訴意旨略以：被告何榮宗任職於寶成特殊印刷有限公司（
    下稱寶成公司）擔任臨時工，負責機械修理、電工維修業務
    ，為從事業務之人，竟意圖為自己不法之所有，基於業務侵
    占之犯意，於民國99年9 月14日凌晨3 時許，在桃園縣觀音
    鄉○○○路24號寶成公司內，將其業務上所持有、為維修工
    作後剩餘之電纜線5 捆（銅質、長度120 呎、重20公斤、價
    值約新臺幣5, 000元，下稱系爭電纜線）徒手搬運至車牌號
    碼IK-8543 號自用小客車內載運回其住處欲變現花用，而易
    持有為所有。嗣於同日凌晨5 時5 分許，為警在其住處前查
    獲。因認被告何榮宗涉犯刑法第336 條第2 項之業務侵占罪
    嫌等語。
二、按被告未經審判證明有罪確定前，推定其為無罪；又犯罪事
    實應依證據認定之，無證據不得認定犯罪事實；又不能證明
    被告犯罪者，應諭知無罪之判決，刑事訴訟法第154 條第 1
    項、第2 項及第301 條第1 項分別定有明文。又事實之認定
    ，應憑證據，如未能發現相當證據，或證據不足以證明，自
    不能以推測或擬制之方法，為裁判基礎（最高法院40年台上
    字第86號判例要旨參照）。另認定犯罪事實所憑之證據，雖
    不以直接證據為限，間接證據亦包括在內；然而無論直接或
    間接證據，其為訴訟上之證明，須於通常一般之人不致有所
    懷疑，而得確信其為真實之程度者，始得據為有罪之認定，
    倘其證明尚未達到此一程度，而有合理之懷疑存在時，即無
    從為有罪之認定，最高法院亦著有76年台上字第4986號判例
    可資參照。又被告並無自證無罪之義務，是其否認犯罪所持
    之辯解，縱無可取，仍不得因此資以為反證其犯罪之論據（
    參照最高法院91年度台上字第4574號判決要旨）。況刑事訴
    訟法第161 條第1 項亦規定，檢察官就被告犯罪事實，應負
    舉證責任，並指出證明之方法，是檢察官對於起訴之犯罪事
    實，應負提出證據及說服之實質舉證責任，倘其所提出之證
    據，不足為被告有罪之積極證明，或其指出證明之方法，無
    從說服法院以形成被告有罪之心證，基於無罪推定之原則，
    自應為被告無罪判決之諭知（最高法院92年台上字第128 號
    判例要旨參照）。
三、另本案所引用之供述及非供述證據，經本院依法踐行調查證
    據程序，檢察官、被告均不爭執各該證據之證據能力，且亦
    查無依法應排除其證據能力之情形，是後述所引用證據之證
    據能力均無疑義，先予敘明。
四、公訴人認被告何榮宗涉有前開業務侵占罪嫌，無非係以證人
    即寶成公司經理溫佳銘於警詢之證述，及扣押物品物目錄表
    、現場照片、贓物認領保管單等為其主要依據。惟訊據被告
    何榮宗固不否認有於99年9 月14日凌晨3 時許載運系爭電纜
    線返回住處，並欲將之變賣，惟堅詞否認有何業務侵占之犯
    行，辯稱：電纜線是伊去水電行買的，簽寶成公司的帳，伊
    作寶成公司或是其他公司工程都會用到這些電纜線，每個月
    寶成公司都會清點一次電纜線及其他零件，若伊有拿去作外
    面的工程，老闆就會從伊的薪資扣。伊在寶成公司作約一年
    多，一開始工作就是這樣，而且伊去其他公司作工程也會跟
    寶成公司報告，因為是用到寶成公司的材料。系爭電纜線是
    寶成公司楊承佳同意給伊的等語。而按刑法上之侵占罪，係
    以意圖為自己或第三人不法之所有，而擅自處分自己持有之
    他人所有物為構成要件，倘自己所持有者並非他人之物或自
    己有處分權限之物，要難認為有何不法所有之意圖，即無侵
    占可言，本無構成侵占罪之餘地。經查：
（一）被告固然於警詢時供稱：「（問：你如何從寶成印刷有限
      公司竊取電纜線5 捆？）因為電纜線5 捆在公司內是我所
      負責保管的。」、「（問：你為何從寶成印刷有限公司擅
      自取走電纜線？欲作何事？）那是我工作用剩的，所以我
      才會把（它）拿走，拿去變賣廢五金。」、「（問：你從
      寶成印刷有限公司竊取電纜線5 捆的竊盜行為中，有無其
      他共犯？）沒有其他共犯，僅我一人所為。」等語，於偵
      查中供稱：「（問：如何從寶成公司侵占上開電纜線？）
      電線是我工作用剩下的，我就拿去變賣。」、「（問：電
      纜線由誰保管？）我在該公司作維修，是我在保管。」等
      語，並坦承涉犯業務侵占罪（見上開偵卷第7 頁、第33
      頁），就系爭電纜線是被告工作使用所剩餘，並且由被告
      保管等情，前後供述一致，然被告取走系爭電纜線變賣是
      否曾經過公司或有權限之人之同意，並未見諸於上開筆錄
      問答中，則被告前揭不利於己之自白是否與事實相符，而
      得作為本案論罪之依據，自應調查其他證據審認之。
（二）查證人即寶成公司負責人楊承佳於本院審理時證稱：被告
      在伊公司擔任打雜及維修工作，公司從新莊廠搬遷到觀音
      工廠時有很多廢棄的電線，伊有指示經理溫佳銘，由溫佳
      銘告訴被告，他可以自行處理掉，本案查扣之系爭電纜線
      因為外觀上頭尾端都有用膠帶纏住，應該是從新莊廠拆下
      來舊的電纜線，伊有同意被告可以處理掉。至於被告說公
      司曾經同意他去水電行買的電纜線，簽公司的帳，如果有
      剩是否可以自行處理，伊不清楚，這個是經理溫佳銘在管
      ，不用經過伊，伊不清楚，但若經理或是協理有同意，就
      代表伊同意，今日開庭以前伊曾問過溫佳銘，溫佳銘是有
      同意被告可以處理掉，因為剩下的電線怕接來接去會有危
      險，所以伊公司不太敢用，才會同意被告這部分可以處理
      掉等語（見本院易緝字卷第36-37 頁反面），與證人即寶
      成公司經理溫佳銘於審理時證稱：伊在寶成公司擔任經理
      一職，伊上面還有一個協理，若是協理沒有管，伊就會管
      被告，被告在公司的工作範圍有包括保管電纜線及一些工
      具，被告在寶成公司工作期間，可以簽寶成公司的帳去買
      電纜線，而這些買來的電纜線如果用剩下不能用了，被告
      有詢問過伊可以不可將這些用剩下的電纜線交給他處理，
      伊有同意。本案扣案之系爭電纜線因為線頭有膠帶，應該
      有些是被告從新莊廠拆下來，有些是本來放在觀音廠三樓
      倉庫的，但都不能用了，都是伊同意被告處理的電纜線，
      伊領回後就報廢等語（見本院易緝字卷第38-40 頁）情節
      相符，而扣案之系爭電纜線確實有部分係被告自己去買的
      用剩的，有些則是新莊廠用剩的，但沒有全新的等語，業
      據被告供述在卷（見本院易緝字卷第38頁、第41-42 頁）
      ，是依證人楊承佳、溫佳銘前揭證詞可知，本件被告遭查
      獲之電纜線5 捆，確係經證人楊承佳、溫佳銘同意而有處
      分權限無訛。
（三）至證人溫佳銘於警詢時固然證稱：被告從公司載運出系爭
      電纜線未經過公司同意，伊不知道被告何時載運出來的等
      語（見99年度偵字第25889 號卷第12頁），於本院行準備
      程序時則稱：公司從新莊搬到觀音，有舊的電線，公司負
      責人楊承佳答應要送給被告，但是伊不知道，所以警詢時
      才會這樣說等語（見本院審易字卷第18頁），然於審理時
      則改證稱：因為之前都是協理在處理，警察打電話給伊時
      協理不在，伊就代替協理過去作筆錄，伊並沒有詢問過公
      司協理就直接回答被告沒有經過公司同意，協理曾經跟伊
      提過舊的電線就送給何榮宗，但是伊忘記了，事後再詢問
      協理時，協理告訴伊，之前就跟伊說過這些東西都不要，
      要送給何榮宗等語（見本院易緝字卷第38頁反面），顯見
      證人溫佳銘於警詢時證稱被告未經公司同意取出系爭電纜
      線乙節，乃因警方通知詢問事出突然而未及與協理林重良
      或負責人楊承佳確認使然。況被告於本院準備程序時亦供
      稱：除了寶成公司負責人楊先生（即楊承佳）外，林重良
      協理也知道伊這樣每月清點工作材料的模式，伊是林重良
      的助手等語（見本院易緝字卷第15頁），與證人溫佳銘前
      揭證述此部分都是協理在處理等情相符，是證人溫佳銘前
      揭證述因為忘記，始於警詢為如此陳述等情，尚非悖離常
      情而不可採信。再佐以本件查獲經過乃因警方巡邏，見被
      告車上載有系爭電纜線，遂請被告至派出所協助調查，並
      通知溫佳銘到場確認系爭電纜線之歸屬，業據被告於警詢
      時供述明確（見上開偵卷第6 頁），並非經由寶成公司主
      動報案查獲，若被告確易持有為所有而將系爭電纜線侵占
      入己欲將之變賣，證人楊承佳、溫佳銘與被告既無任何親
      屬關係，彼此間又具有雇主與臨時工之上下隸屬關係，衡
      情雇主應會對於員工之此等侵害公司財產之行為感到氣憤
      而表示欲依法訴追，尚難想像渠等有何理由均願甘冒偽證
      重罪而以虛構之詞為被告脫罪，由此更徵被告辯稱扣案系
      爭電纜線係寶成公司老闆同意給伊的等語核屬實情堪可採
      信。
五、綜上所述，被告對扣案之5 捆電纜線既經公司負責人楊承佳
    、經理溫佳銘同意而有處分權限，自難認有何不法所有之意
    圖，而逕以業務侵占罪相繩。揆諸前揭法條、判例要旨及說
    明，本件被告何榮宗被訴業務侵占罪嫌，應諭知被告無罪之
    判決。
據上論斷，應依刑事訴訟法第301條第1項，判決如主文。
本案經檢察官黃榮德到庭執行職務。
中    華    民    國    100     年  11    月    15    日
                  刑事第十二庭審判長法  官  許雅婷
                                    法  官  陳威帆
                                    法  官  黃裕民
以上正本證明與原本無異。
如不服本判決應於收受判決後10日內向本院提出上訴書狀，並應
敘述具體理由。其未敘述上訴理由者，應於上訴期間屆滿後20日
內向本院補提理由書( 均須按他造當事人之人數附繕本) 「切勿
逕送上級法院」。
                                    書記官  蕭秀蓉
中    華    民    國   100    年    11    月    15    日